【裁判字號】    98,易,1775
【裁判日期】    981231
【裁判案由】    偽造文書
【裁判全文】
臺灣板橋地方法院刑事判決              98年度易字第1775號
公  訴  人  臺灣板橋地方法院檢察署檢察官
被      告  甲○○
上列被告因偽造文書案件，經檢察官提起公訴（97年度偵字第26
264 號），本院判決如下：
    主      文
甲○○無罪。
    理      由
一、公訴意旨略以：甲○○係址設臺北市○○區○○街267 之2
    號1 樓聯良交通有限公司（下稱聯良公司）負責人，楊文華
    （嗣後業經臺灣板橋地方法院檢察署檢察官為不起訴處分）
    係址設臺北市○○區○○路3 段337 號1 樓民煌交通有限公
    司（下稱民煌公司）負責人，二人均為從事營業小客車（下
    稱計程車）出租等業務之人，明知計程車應於兩側後門標示
    牌照號碼及公司行號、運輸合作社或個人名稱，竟共同基於
    行使業務上登載不實文書之犯意，於民國97年7 月19日前某
    時許，在不詳處所，由甲○○將以聯良公司名義請領之車牌
    號碼832-YB號車牌，以每個月新臺幣（下同）600 元之代價
    ，出租予民煌公司，再由楊文華將該車牌懸掛在民煌公司所
    有之原車牌號碼457-CV（起訴書誤繕為「457-CY」）號、引
    擎號碼1AZ0000000號計程車上，並在該車兩側以噴漆噴上「
    832-YB」及「聯良交通有限公司」等字樣，表彰該計程車之
    車號為832-YB且為聯良公司所有，復於不詳時、地，將該車
    出租予不知情之計程車駕駛楊建昌而行使之，足以生損害於
    公路監理機關對車輛管理之正確性。嗣該掛有車牌號碼832-
    YB號車牌之計程車因遭債權人北都汽車股份有限公司（下稱
    北都公司）委託鴻捷管理顧問有限公司於97年7 月19日凌晨
    6 時許，在臺北縣土城市○○路○ 段70號前依法拖吊後，經
    楊建昌報警處理，始悉上情。因認被告涉犯刑法第216 條、
    第215 條之行使業務上登載不實文書罪嫌。
二、按犯罪事實應依證據認定之，無證據不得認定犯罪事實；又
    不能證明被告犯罪者，應諭知無罪之判決，刑事訴訟法第15
    4 條第2 項、第301 條第1 項分別定有明文。次按認定不利
    於被告之事實須依積極證據，苟積極證據不足為不利於被告
    事實之認定時，即應為有利於被告之認定（最高法院30年台
    上字第816 號判例意旨參照）；檢察官對於起訴之犯罪事實
    ，倘其所提出之證據，不足為被告有罪之積極證明，或其指
    出之證明方法，無從說服法院以形成被告有罪之心證，基於
    無罪推定之原則，自應為被告無罪判決之諭知（最高法院92
    年台上字第128 號判例意旨參照)。 申言之，認定犯罪事實
    所憑之證據，雖不以直接證據為限，間接證據亦包括在內，
    然而無論直接證據或間接證據，其為訴訟上之證明，須於通
    常一般之人均不致有所懷疑，而得確信其為真實之程度者，
    始得據為有罪之認定，倘其證明尚未達此一程度，而有合理
    之懷疑存在而無從使事實審法院得有罪之確信時，即應由法
    院為諭知被告無罪之判決，有最高法院76年台上字第4986號
    判例意旨可資參照。換言之，事實審法院倘已踐行完畢調查
    證據之程序後，仍無法形成「被告確有該當各該構成要件所
    欲處罰之構成要件事實」之確信時，即應依刑事訴訟法上「
    罪疑利益歸於被告」之證據法則，逕為被告有利之認定。
三、公訴人認被告甲○○涉有行使業務上登載不實文書罪嫌，無
    非係以被告甲○○於警詢及偵查中之供述、證人楊建昌於警
    詢之證述，及車籍資料--基本資料詳細畫面、汽車新領牌照
    登記書、臺北市政府營利事業登記證、車號查詢汽車車籍單
    等件，為其論據。
四、訊據被告甲○○堅詞否認有上揭行使業務上登載不實文書犯
    行，辯稱：我是聯良公司的負責人，本來就是從事計程車買
    賣及靠行的業務，楊文華也是車行老闆。依交通部規定，我
    們計程車要領牌的時候，必須先繳銷一台年份較舊的計程車
    ，才能夠新領新的計程車牌照。因為民煌公司的牌照不夠用
    了，所以跟我們聯良公司靠行，由我方提供牌照額度給民煌
    公司使用，832-YB號的車牌便是這樣請領而來。民煌公司的
    李浩銅他們領了832-YB號的車牌後，就把車子開回去民煌公
    司使用，這塊車牌本來就是要掛在832-YB號的車身上，我並
    沒有同意亦未與之商量可以將它掛在其他車身上，更未親自
    將832-YB之車牌號碼及聯良公司之名稱黏貼在457-CV的車身
    上。至於832-YB號的車牌後來被懸掛於原車牌號碼457-CV號
    的車身上這件事，我是事後在97年7 月19日該車遭北都公司
    拖吊時才知道的，我名下有35家靠行的交通公司，靠行的司
    機有上千人，我不可能每一件事都親自處理，也不可能每個
    靠行的司機都認識，他們要幹什麼也不可能跟我講等語。
五、經查：
    (一)本件民煌公司向被告甲○○所經營之聯良公司靠行，民煌
      公司每月支付聯良公司1200元之靠行費，由民煌公司提供
      車輛與車籍資料即記載引擎號碼等之資料與聯良公司，復
      由聯良公司以其牌照額度向監理單位請領車牌，而832-YB
      號之車牌便係以此方式所請領，該車請領上開832-YB之牌
      照後，即由李浩銅所實際經營之民煌公司人員開回使用，
      ，業據被告甲○○於本院審理中供承明確，核與證人即同
      案被告李浩銅於本院審理中所證述之情節相符，復有聯良
      公司與李浩銅所簽立之台北市計程車客運業駕駛人自備車
      輛參與經營契約書影本1 份（見本院卷第23頁）、車牌號
      碼832-YB號之車籍資料--基本資料詳細畫面與汽車新領牌
      照登記書各1 份（見97年度偵字第2626 4號卷第9-10頁）
      在卷可稽，首堪認定屬實。
    (二)又本件被告甲○○辯稱：前開832-YB號車牌由民煌公司領
      回後，便由民煌公司實際使用，而該車牌嗣被懸掛於原車
      牌號碼457-CV號之車身乙情，係事後方知等語。核與證人
      即同案被告李浩銅於本院審理時亦證稱：本件832-YB號車
      牌是合法取得的車牌，甲○○將832-YB號車牌借給我時，
      他並不知道那塊車牌會掛在別的車身上，會發生這件事應
      該是我們公司的員工在搞鬼，與被告甲○○應該沒有關係
      等語相符（見本院卷第40、53頁），是其所辯並非全然無
      憑。
    (三)且衡諸社會交易常情，吾國經營計程車業所謂之「靠行」
      ，係指由靠行者提供車輛，並由車行以該車輛向監理機關
      請領營業用牌照後，將該車輛登記於車行名下，惟車輛仍
      交由靠行者經營使用之情形。而靠行者則應每月交付約定
      之靠行費用予車行；車行收取靠行費後，應為靠行者提供
      代繳各項稅款、規費、保險費或交通違規罰款等費用之服
      務，惟該計程車經營之盈虧及因該車輛所衍生之上開稅費
      等費用，均係由靠行者負最後之責任。故若靠行者均遵期
      繳納靠行費用，則車行對該車輛之實際使用狀況並無必要
      一一加以詳查掌控，乃屬自然。是本件被告甲○○辯稱：
      稱聯良公司出借832-YB號車牌後，懸掛該車牌車輛之罰單
      會先寄到聯良公司所在地，聯良公司會將該罰單寄給民煌
      公司，由民煌公司繳納等情，核與前述吾國計程車靠行業
      務經營實況相符，是本院自難僅以被告甲○○經營之聯良
      公司有為832-YB號計程車代收罰單之事實，遽行推論被告
      甲○○對於832-YB號車牌有懸掛於他車之事亦屬知情。
    (四)至被告甲○○固於警詢中曾供稱：因457-CV號計程車先前
      向地下錢莊借款，公司為避免糾紛，故懸掛832-YB號之車
      牌等語，惟其於本院審理中已對此加以解釋，辯稱其前揭
      警詢時所指之「公司」係指民煌公司，而非其所經營之聯
      良公司，伊係與當時車子被拖走的司機楊建昌聊天，並依
      其經營計程車業之經驗加以推論，才會在警詢中那麼說等
      語。經查，457-CV號之計程車車牌係民煌公司所請領，並
      非聯良公司所請領一節，有汽車新領牌照登記書一份在卷
      可按（見97年度偵字第26264 號卷第22頁），又不論原懸
      掛457-CV號或832- YB 號車牌之車輛，亦均非聯良公司所
      有；再者，832-YB號計程車靠行聯良公司之行費從未拖欠
      一節，業見前述。是以本件聯良公司顯然並無任何避免債
      務糾紛之必要，被告甲○○當更無將832-YB號車牌懸掛他
      車之動機可言。從而，本件被告甲○○前揭所辯，當屬可
      信。
    (五)末查，證人楊建昌固於警詢時證稱：我遭北都汽車拖走的
      車牌號碼832-YB號計程車，係向聯良公司所租用，租用時
      懸掛的車牌號碼就是832-YB號，我並不知道該832-YB號並
      非原車車牌，我領車時並未和聯良公司核對所給的832-YB
      號行照等語（見97年度偵字第26264 號卷第27頁）。然證
      人楊建昌前開證言僅能證明證人楊建昌對於其承租之車輛
      所懸掛832-YB號車牌並非原車車牌一節並不知情，尚難據
      以推論被告甲○○對於832-YB號車牌遭掛於他車一節確屬
      知情。
    (六)綜上所述，被告甲○○前揭所辯核與常情無違，堪予採信
      。公訴人所提之全部證據資料，並不足以證明被告甲○○
      確有共犯將聯良公司請領之832-YB號車牌懸掛於民煌公司
      所有原車牌號碼為457-CV號之車上，並噴上「832-YB」及
      「聯良交通有限公司」等字樣之偽造文書行為。此外，復
      查無其他積極證據足以證明被告甲○○有何公訴人所指犯
      行，揆諸首開說明，既不能證明被告犯罪，自應為其無罪
      之諭知。
據上論斷，應依刑事訴訟法第301 條第1 項前段判決如主文。
本案經檢察官林常智到庭執行職務。
中    華    民    國    98    年    12    月    31    日
                  刑事第二十一庭  法  官  許映鈞
以上正本證明與原本無異。
如不服本判決應於收受判決後10日內向本院提出上訴書狀，並應
敘述具體理由。其未敘述上訴理由者，應於上訴期間屆滿後20日
內向本院補提理由書（均須按他造當事人之人數附繕本）「切勿
逕送上級法院」。
                                  書記官  范煥堂
中    華    民    國    98    年    12    月    31    日

司法院資訊處製作；財團法人民間司法改革基金會備份。
